【裁判字號】    97,訴,1728
【裁判日期】    980408
【裁判案由】    債務人異議之訴
【裁判全文】
臺灣臺南地方法院民事判決              97年度訴字第1728號
原      告  甲○○
訴訟代理人  賴鴻鳴律師
            黃俊達律師
            劉錦勳律師
被      告  丁○○
上列當事人間請求債務人異議之訴事件，經本院於民國98年3月2
5日言詞辯論終結，判決如下：
    主  文
本院97年度執字第94324號強制執行事件對原告所為之強制執行
程序，應予撤銷。
訴訟費用新臺幣壹萬零玖佰元由被告負擔。
    事實及理由
一、原告起訴主張：（一）原告與被告因給付票款案件，於台灣
    台中地方法院87年度中簡字第3670號判決、同院八十八年度
    簡上字第212號判決及89年度台簡上字第15號判決涉訟確定
    ，被告於94年於台灣台中地方法院以94年度執字第32245號
    聲請強制執行，後因全未受償，由台灣台中地方法院發給債
    權憑證，原告因未有財產受到強制執行，所以並不知有強制
    執行情事。97年12月3日被告又向鈞院民事執行處遞狀聲請
    強制執行，經鈞院於97年12月9日發執行命令，扣押原告之
    薪資債權，原告始知遭到強制執行。（二）原告與被告之間
    之給付票款事件，因實質之債務人為乙○○，所以由乙○○
    出面清償，91年乙○○代理原告於91年3月13日與被告達成
    協議，由乙○○當天給付現金新台幣（下同）50萬元，並且
    自91年4月12日起每月攤還2萬元，總計55期，被告放棄所持
    有支票退票及本票等債權。隨後乙○○即依約定將協議書所
    示匯款匯入台中商業銀行南台中分行，丁○○帳戶，帳號00
    0-00-0000000號帳戶，已然依約清償債務，原告受強制執行
    後，經原告與乙○○聯繫，乙○○答稱確實已依約清償。爰
    依法提起債務人異議之訴。並聲明：鈞院97年度執字第9432
    4號強制執行事件所為之執行程序，應予撤銷。
二、被告則以：證人乙○○共積欠被告800多萬元，只清償了110
    萬，惟並非清償系爭債務，至於應清償哪一筆，應由被告指
    定，故被告持原告為債務人之台中地方法院94年度執九字第
    32245號債權憑證，聲請鈞院以97年度執字第94324號強制執
    行，並無不當，原告提起本件訴訟為無理由云云資為抗辯。
    並聲明：原告之訴駁回。
三、兩造不爭執事項：（本院卷，第71、72頁）
（一）兩造前曾因給付票款案件，經台灣台中地方法院台中簡易
      庭以八十八年二月二十五日以八十七年度中簡字第三六七
      ０號判決原告（在該案為被告）甲○○與證人乙○○應連
      帶給付被告（在該案為原告）丁○○一百萬元及自八十七
      年十月九日起至清償日止按年息百分之六計算之利息，嗣
      經原告甲○○與證人乙○○上訴台灣台中地方法院普通庭
      ，經該庭以八十八年十一月三日八十八年度簡上字第二一
      二號判決駁回上訴而告確定。
（二）被告持該確定判決向台灣台中地方法院以九十四年度執字
      第三二二四五號聲請強制執行，因全未受償，乃由台灣台
      中地方法院發給債權憑證結案。被告又持上開九十四年度
      執字第三二二四五號債權憑證向本院聲請強制執行。現由
      本院九十七年度執字第九四三二四號強制執行事件強制執
      行中。
（三）訴外人謝淑惠、謝淑貞、原告與被告曾於九十一年三月十
      三日簽立（由證人乙○○代為簽字）協議書，就上開票款
      債務約定由甲方訴外人謝淑惠、謝淑貞、原告當天給付現
      金五十萬元。其餘部分一百一十萬元自九十一年四月十二
      日起每月攤還二萬元共五十五期，入帳戶000-00-00000
      00台中商業銀行南台中分行，戶名丁○○。
（四）證人乙○○曾代原告支付被告一百一十萬元。
（五）以上事實，業據本院依職權調本院97年度執字第94324號
      強制執行事件、台灣台中地方法院94年度執字第32245號
      、87年度中簡字第3670號、88年度簡上字第212號及89年
      度台簡上字第15號卷核閱無訛，並據本院依職權向台中商
      業銀行南台中分行調取被告上開帳戶91年至96年之帳戶交
      易紀錄資料，有該行98年3月3日中南中字第09803100066
      號函及所附交易明細資料可證，復為兩造所不爭，堪信為
      真實。
四、本件經協商並簡化爭點，確認兩造爭執事項如下：（本院卷
    ，第72頁）
    證人乙○○曾代原告支付被告一百一十萬元究係清償本件兩
    造協商之票款債務，或其他原告與被告間之債務？
五、茲就上開兩造爭執事項，分述本院得心證理由如下：
（一）按執行名義成立後，如有消滅或妨礙債權人請求之事由發
      生，債務人得於強制執行程序終結前，向執行法院對債權
      人提起異議之訴。強制執行法第14條第1項定有明文。查
      本院97年度執字第94324號強制執行事件之程序尚未終結
      ，原告係以執行名義成立後債務業已清償為由，提起債務
      人異議之訴，於法自屬有據，合先敘明。
（二）本件被告既不否認證人乙○○曾代原告清償其一百一十萬
      元之債務，惟否認係清償系爭票款債務，辯稱：乙○○欠
      我800多萬元，他答應我全部還清，且（110萬元）由我指
      定還哪一筆云云。查原告、訴外人謝淑惠、謝淑貞曾為系
      爭票款債務於九十一年三月十三日簽立協議書約定「一、
      甲方（原告、訴外人謝淑惠、謝淑貞）協議當天付現金新
      台幣伍拾萬元整。二、其餘部分新台幣壹佰壹拾萬元自91
      年4月12日起每月攤還新台幣貳萬元整，共55期。入帳
      號：000-000000000台中商業銀行南台中分行。戶名：丁○○。三、乙方自協議後放棄所持支票退票及本票等債權
      。」，有協議書一紙可稽（本院卷，第10頁），證人乙○○堅稱其所代原告清償之110萬元債務為上開協議書協議
      之債務，要與證人乙○○和被告間之其他債務無關，並證
      稱：「（協議書第二項，所約定『其餘部分新台幣110萬
      元至九十一年四月十二日起，每月攤還新台幣二萬元整共
      五十五期』，這部分原告是否業已清償給被告了？）已經
      還清了。」、「（為何你會介入本件借款？）因為我跟原
      告借票，後來我跳票，系爭借款是我跟被告借的，110萬
      元我已經還清了。」、「我們的債務既然找林文雄出來處
      理，一定一併處理完畢」等語（本院卷，第22頁、46頁）
      ，互核上開協議書之見證人即證人林文雄即林海豹證稱：
      「．．．當時雙方有協調以150萬元處理，第一期付款為
      50 萬元，再來一個月還款2萬元，還款都是由林先生（乙○○）直接給被告．．．。」、「本件債務，我是一次
      處理．．．。被告說110萬元不是清償系爭（協議書）債
      務是不正確的」等情（本院卷，第45~46頁），足認證人
      乙○○所代原告支付予被告之110萬元，確係按照兩造協
      議書之內容而清償系爭票款債務，並非清償證人乙○○與
      被告間之其他債務，被告辯稱：乙○○有有承諾我，他欠
      我的800多萬元，他答應我全部還清，且由我指定還那一
      筆云云，並無可採。
（三）次查，證人丙○○證稱：「．．．乙○○是我介紹向被告
      借款的，他們之間借款確實的金額我不清楚，後來被告一
      直向我抱怨，他們曾經協議過一次，是由林海豹出面，．
      ．．被告對於乙○○不能一次清償不滿意，我幫他們協議
      ，但是乙○○表示如果要他一次清償他沒有能力，到底乙○○清償多少我不知道，乙○○只告訴我，有協議過了他
      會依照協議的內容履行。．．．」（本院卷，第71頁），
      則依證人丙○○證言，並不能證明乙○○清償之110萬元
      究係清償上開協議書協議之債務，抑或被告與證人乙○○
      之其他債務，自不能遽為有利被告之認定。
（四）綜上所述，證人乙○○所支付被告之110萬元既係清償本
      件兩造協商之票款債務，而非其他原告或證人乙○○與被
      告間之債務，則系爭票款債務業已依協議結論清償完畢，
      原告提起債務人異議之訴，尚非無據。從而，原告主張本
      院97年度執字第94324號清償債務強制執行事件對原告所
      為之強制執行程序，應予撤銷，為有理由，應予准許。
六、因本案事證已臻明確，兩造其餘主張陳述及所提之證據，均
    毋庸再予審酌，附此敘明。
七、本件訴訟費用為10,900元（裁判費10,900元），爰依民事訴
    訟法第87條第1項裁判如主文所示。
八、結論：本件原告之訴為有理由，依民事訴訟法第78條、第87
    條第1項，判決如主文。
中    華    民    國    98    年    4     月    8     日
                  民事第一庭    法  官  孫玉文
以上正本係照原本作成。
如對本判決上訴，須於判決送達後20日內向本院提出上訴狀。
中    華    民    國    98    年    4     月    8     日
                                書記官  蘇玟心


司法院資訊處製作；財團法人民間司法改革基金會備份。
